【裁判字號】    89,上更(一),41
【裁判日期】    891108
【裁判案由】    損害賠償
【裁判全文】
臺灣高等法院臺中分院民事判決      八十九年度上更(一)字第四一號
      上  訴  人  丙○○      .
                              .
      訴訟代理人  陳惠伶律師
      複 代理 人  乙○○
      被 上訴 人  甲○○
      訴訟代理人  朱坤棋律師
                  王素珍律師
右當事人間請求損害賠償事件，上訴人對於中華民國八十三年三月二十日臺灣台中地
方法院第一審判決（八十六年度訴字第一六三○號），提起上訴，判決後，經最高法
院發回更審，本院判決如左：
      主      文
上訴駁回。
上訴人請求返還因假執行所為給付之訴駁回。
第二審及發回前第三審訴訟費用由上訴人負擔。
      事      實
甲、上訴人方面：
  一、聲明：求為判決：(一)原判決關於命上訴人應給付被上訴人金額逾新台幣（下同
      ）二百五十萬元部分廢棄。(二)右廢棄部分被上訴人在第一審之訴駁回。(三)被上
      訴人應給付上訴人一百八十萬元，及自八十九年九月三十日起至清償日止，按
      年息百分之五計算之利息。(四)更審前各審及更審訴訟費用由被上訴人負擔。
  二、陳述：除與原判決記載相同者，茲引用之外，補稱：
    (一)查本件之存單號碼ＢＡ二六七○六八、面額四十五萬元，存單號碼ＡＡ四一六
      ○三九、面額五十五萬元，存單號碼ＡＡ四五五三一三、面額四十五萬元，存
      單號碼ＡＡ四五五三一四、面額三十五萬元等四紙定期存款存單，其上存款人
      姓名均是丙○○，此有卷內之定期存款存單可稽。因此，前開四紙定期存款合
      計金額一百八十萬元之消費寄託關係，是存在於上訴人丙○○與保證責任台中
      巿第四信用合作社（以下簡稱台中四信）間，應無疑義，而上訴人基於消費寄
      託之法律關係，於定期存款期限到期後，固對於台中四信有返還寄託物之請求
      權，然在上訴人對台中四信請求返還寄託物及取得寄託物之前，上訴人並無金
      額一百八十萬元金錢之所有權，洵可確認。
    (二)按被上訴人起訴請求上訴人給付一百八十萬元，所主張之訴訟標的是寄託物返
      還之規定，而主張之事實是其以上訴人丙○○之名義，在台中四信開立前開四
      紙定期存單，而寄託於上訴人丙○○名下等語。惟查，依民法第五百八十九條
      第一項規定，稱寄託者，謂當事人一方，以物交付他方，他方允為保管之契約
      。是被上訴人所主張之事實，實完全與寄託契約之關係無涉，尤其，被上訴人
      並無指出其寄託何種「物」與上訴人保管。又上訴人自始否認被上訴人所指之
      前開事實，亦即否認兩造間有寄託契約存在，而被上訴人除未具體指出寄託何
      「物」與上訴人保管外，更無舉證證明兩造間有寄託之意思表示之合致，原審
      判決在被上訴人未具體指出所指寄託「物」為何，及未盡依法應舉證之責任之
      情況下，竟仍認定被上訴人所主張之寄託契約存在，顯有違誤。
    (三)被上訴人起訴，所主張之訴訟標的除寄託物返還規定外，尚有履行契約、共同
      侵權行為、不當得利等規定，而原審判決是以履行契約之法律關係，而為被上
      訴人有利之判決。然查，上訴人固有簽具被上訴人起訴狀證七所附之書據，惟
      該書據之內容是記載「於八十六年六月五日下午甲○○、丙○○夫妻發生爭執
      後，未經甲○○同意與其弟楊榮修陪同領走之新台幣：肆佰拾萬元已於六月
      八日在企業家會議室交還改為丙○○名字之存單及存摺，爾後對其兩人盜領之
      行動甲○○不于追究。」按該書據記載之內容，是表示雙方業已達成協議並已
      履行協議之證明書，故依該書據可證明上訴人業已履行交還改為丙○○名字之
      存單及存摺與被上訴人之義務。而該書據並無記載上訴人應返還肆佰拾萬元
      之金錢與被上訴人之字樣，原審判決竟依該書據記載之內容，謂上訴人依該書
      據之記載，有返還肆佰拾萬元與被上訴人之義務等語，實有錯誤。
    (四)被上訴人名義下之定期存單，其中兩紙金額五十萬元、四十萬元是存於台中巿
      第四信用合作社，兩紙金額三十萬元、五十萬元是存於台中巿第五信用合作社
      ，兩紙金額三十五萬元、五十萬元，是存於台中巿第八信用合作社，上訴人將
      前開定期存款提領出來之後，將一百萬元存定期存款於台中巿第七信用合作社
      （兩紙存單，金額各五十萬元），將一百萬元存定期存款於彰化銀行（兩紙存
      單，金額各五十萬元）將四十萬元存活期儲蓄存款，而持有十五萬元之現金。
      兩造於八十六年六月八日簽寫書據時，上訴人除將存單及活期儲蓄存摺交給被
      上訴人外，並給付現金十萬元給被上訴人，故被上訴人方會於其草擬之書據上
      簽寫「領走之新台幣：肆佰拾萬元」之字樣，而非簽寫肆佰拾伍萬元。
    (五)上訴人基於被上訴人之要求，與被上訴人所達成之協議，由被上訴人保管存單
      、存摺，而由上訴人保管印鑑，屆時由兩造共同會合前往各金融機關領取存款
      。原審法院於前開書據記載之文字以外，遽而認定上訴人依該書據之協議內容
      ，應給付肆佰拾萬元與被上訴人，容有違誤。
    (六)1.兩造之所以簽立本件系爭協議書，原因是被上訴人恐上訴人將其所有金錢予
        以捲走，上訴人乃將原為被上訴人名義之定期存款二百五十五萬元，其後變
        更為上訴人名義之四紙面額各五十萬元（合計為二百萬元）之定期存單、存
        款四十萬元之活期儲蓄存摺、現金十萬元（另五萬元現金，被上訴人同意給
        予上訴人），併原即為上訴人名義之面額合計一百八十萬元之定期存單，均
        交付與被上訴人收執（合計定期存單、存摺、現金之金額為四百三十萬元）
        ，如此，被上訴人即無庸擔憂上訴人會將其所有金錢予以捲走。
      2.上訴人將定期存單、存摺、現金合計金額四百三十萬元交付予被上訴人收執
        之後，被上訴人乃書寫本件系爭協議書，上訴人遂在協議書上簽名，之後，
        上訴人隨被上訴人回家。未料，上訴人於八十六年六月十日又遭被上訴人之
        家人趕出家門。
      3.按上訴人絕無同意要給付被上訴人金錢四百三十萬元，亦無與被上訴人約定
        要於八十六年六月十日前往銀行領取四百三十萬元，特再嚴正聲明。並且，
        本件系爭協議書上是記載「：：：『領走』之新台幣：肆佰參拾萬元『已於
        』六月八日在企業家會議室『交還』改為丙○○名字之『存單』及『存摺』
        」字樣，並無記載上訴人要給付被上訴人四百三十萬元之字樣。另外，上訴
        人於八十六年六月八日交付與被上訴人之『存單』及『存摺』合計金額為四
        百二十萬元，必須再加上現金十萬元，合計方為四百三十萬元。再者，本件
        系爭協議書上係記載上訴人就『領走』之四百三十萬元『交還』『存單』及
        『存摺』予被上訴人之事，並無記載要於八十六年六月十日至銀行領取四百
        三十萬元之事，毫無疑義。
    (七)1.按最高法院八十五年度台上字第六一七號判決指出：「原審既謂：被上訴人
        主張，該十筆存款係其信託上訴人之財產，自無侵占可言，更以返還或據以
        主張抵銷之問題云云。則依舉證責任分配原則，被上訴人就其主張該五百萬
        元存款係其信託上訴人之財產乙節，應負舉證責任。原審疏未注意及此，遽
        以上訴人不能證明該五百萬元係被上訴人贈與於上訴人所有，上訴人不能據
        以主張之抵銷，而為上訴人不利之判斷，已與證據法則有違；且就該五百萬
        元是否為被上訴人信託於上訴人之財產，未於判決理由項下予以認定，並記
        載其心證之所由得，遽以上訴人不能證明係被上訴人贈與於上訴人之財產，
        為上訴人所有，而為上訴人敗訴之判決，亦嫌率斷。」。
      2.原審判決一方面謂「且兩造雖為夫妻關係，因未另定夫妻財產制，則在婚姻
        尚未消滅前，兩造之夫妻財產依法應適用法定之聯合財產制，而系爭二百五
        十五萬元之六張定期存單既係分別於八十五、八十六年間以原告名義所存放
        ，客觀上自屬原告所有」等語，另一方面卻又謂「系爭一百八十萬元部分，
        雖以被告丙○○名義所存放於台中四信，惟原告主張係為分攤存款風險及節
        稅，：：：以被告丙○○名義寄託，：：：堪認原告主張係借用被告名義存
        款為真正。被告既未能提出證明兩造間有贈與合意之證據，所辯業經原告贈
        與為其所有一詞，尚不足採」等語，原審判決容有判決理由互為矛盾之違背
        法令事由，亦有前開最高法院判決所指之違反證據法則情事。
      3.本件系爭一百八十萬元部分係於八十五年六月十一日、八十五年八月十八日
        、八十六年六月四日、八十六年五月二十九日存放在上訴人丙○○之名義下
        ，自屬上訴人丙○○所有。至於該一百八十萬元金錢之來源為何，是由何人
        代為辦理定期存款手續，均不能改變該一百八十萬元之金錢係存放在上訴人
        名義下之事實，應無疑義。
    (八)1.按被上訴人起訴狀證七協議書上雖記載「爾後對其兩人盜領之行動甲○○不
        于追究」，然而，被上訴人仍向台灣台中地方法院檢察署對上訴人及上訴人
        之弟弟楊豐銘提出偽造文書、竊盜、詐欺、恐嚇罪告訴，檢察官對上訴人提
        起偽造文書、詐欺取財罪（被害人指台中市第四信用合作社、台中市第五信
        用合作社、台中市第八信用合作社）之公訴，其餘則為不起訴處分。是被上
        訴人顯然違反協議書之規定，毫無疑義。
      2.依民法第二百六十四條規定，因契約互負債務者，於他方當事人未為對待給
        付前，得拒絕自己之給付。被上訴人既已違反協議書之規定，而對上訴人及
        上訴人之弟弟楊豐銘提出刑事告訴，上訴人依法自得拒絕依照協議書履行。
        因此，被上訴人本件請求上訴人依協議書履行，於法無理由。
      3.查本件上訴人名義之四紙合計一百八十萬元之定期存款存單，本即屬上訴人
        所有。故被上訴人依侵權行為、不當得利請求上訴人返還一百八十萬元予伊
        ，顯然無理由，洵無疑義。
      4.上訴人否認與被上訴人之間有一百八十萬元金錢之寄託關係，被上訴人應就
        其主張有利於己之事實負舉證責任。
      5.原審判決係認定「該協議書之性質，應係兩造就被告丙○○先前之盜領行為
        所生侵權行為損害賠償請求權及以被告名義存放之存款寄託物返還請求權一
        併達成協議，則被告丙○○既於該協議中同意返還原告四百三十萬元，而原
        告亦僅得依該嗣後協議內容請求被告丙○○依約履行，而不得再依侵權行為
        、寄託物返還或不當得利等規定請求。」是縱依原審判決之認定，則上訴人
        之給付四百三十萬元與上訴人不追究上訴人及上訴人之弟弟楊豐銘之盜領行
        動應互為對待給付，上訴人爰為同時履行之抗辯。而被上訴人業已違反協議
        書之規定，亦即被上訴人並無依照協議書履行，上訴人自亦得拒絕依照協議
        書履行。
    (九)茲依民事訴訟法第三百九十五條第二項規定，法院廢棄或變更宣告假執行之本
      案判決者，應依被告之聲明，將其因假執行或因免假執行所為給付及所受損害
      ，於判決內命告返還及賠償，被告未聲明者，應告以得為聲明。由於被上訴人
      當庭表示其已依第一審判決提存擔保金之後，聲請執行法院為假執行判決之強
      制執行，業已取得原即是上訴人丙○○名義之定期存款合計一百八十萬元。為
      此，上訴人爰依民事訴訟法第三百九十五條第二項之規定，為前開上訴聲明之
      第三項聲明。
  三、證據：補提台灣台中地方法院檢察署八十八年度偵字第三四○○號起訴書及不
      起訴處分書各一件為證。
乙、被上訴人方面：
  一、聲明：求為判決：(一)上訴駁回。(二)更審前各審級之上訴費用及更審訴訟費用由
      上訴人負擔。
  二、陳述：除與原判決記載相同者，茲引用之外，補稱：
    (一)系爭以上訴人名義存款之一百八十萬元部分，其資金來源係由被上訴人在台中
      四信支票存款帳戶中提款轉存，其存款利息則仍約定按月匯入被上訴人上開帳
      戶中，且有關轉存作業均由被上訴人委託證人吳雪卿代為辦理，業經原審函查
      四信及由證人吳雪卿證述屬實，足認系爭一百八十萬元乃被上訴人借用上訴人
      名義存款者，核其法律性質自屬金錢寄託關係，依民法第六百零三條第三項（
      修正後新法第六百零二條第二項）之反面解釋，被上訴人自得隨時請求償還。
      退而言之，縱認本項寄託關係不成立，則上訴人取得系爭一百八十萬元之權利
      即屬無法律上之原因，被上訴人依不當得利之法律關係，亦得請求上訴人償還
      之。
    (二)本件糾葛肇因上訴人於八十六年六月五日一時失慮而捲款出走，其盜領存款行
      為旋經被上訴人發現而予追索，雙方爰於同月八日成立系爭協議，上訴人同意
      返還四百三十萬元予被上訴人（另上訴人已花費五萬元部分不予追究），並將
      相關存款資料全部交由被上訴人收執，被上訴人則同意不再追究有關上訴人與
      其弟楊榮修盜領存款之責任，有二造簽立之協議書可稽，是二造系爭協議目的
      在還款了事，被上訴人依此協議亦得請求上訴人給付四百卅萬元。
    (三)茲上訴人乘系爭協議書用語簡略之間隙，刻意曲解協議書真義，辯稱系爭協議
      書為財產共管契約，即由被上訴人保管存單、存摺，而由上訴人保管印鑑，存
      單屆期時，由二造共同前往台中四信領取存款，被上訴人取得二百五十五萬元
      ，上訴人取得一百八十萬元云云，惟解釋當事人之契約，應以當事人立約當時
      之真意為準，而真意何在，又應以過去事實及其他一切證據為斷定之標準，不
      能拘泥文字致失真意，最高法院著有三九年台上第一○五三號判例可稽。查本
      件被上訴人於發現上訴人盜領存款後即行追索全部失款，經上訴人同意返還四
      百三十萬元並先取回全部存款資料，被上訴人始同意不追究其盜領責任，由此
      可知雙方協議之真意在還款了事，上訴人應返還之金額則為四百三十萬元（包
      括系爭一百八十萬元），衡情被上訴人斷無於上訴人發生捲款出走之情事後，
      不追究其責任反將財產與之共管之理。且系爭二百五十五萬元部分已遭上訴人
      花用五萬元，並交付其弟楊榮修十萬元，僅餘二百四十萬元分存台中七信及彰
      化銀行，何來存單屆期，被上訴人取得二百五十五萬元可言。又由上訴人於八
      十六年六月十日赴台中四信企圖以謊報存單遺失方式領取系爭一百八十萬元之
      行為，正與其上述所謂雙方協議共管財產之詞自相矛盾，益見上訴人所辯，全
      無可採。
    (四)按系爭一百八十萬元乃以被上訴人所有資金轉存者，已如前述，且由系爭協議
      中「：：：（丙○○）未經甲○○同意與其弟楊榮修陪同領走之新台幣肆佰
      拾萬元：：：」等語可知，該肆佰拾萬元包含系爭一百八十萬元，須經甲○
      ○（即被上訴人）同意始得領取，顯見系爭一百八十萬元乃屬被上訴人所有者
      ，二造原無爭議。
    (五)上訴人雖辯稱二造所達成之協議，係由被上訴人保管存單、存摺，而由上訴人
      保管印鑑，屆時由兩造協同至各行社領取存款，被上訴人取得二百五十五萬元
      ，上訴人取得一百八十萬元云云，惟顯然係上訴人利用系爭協議書用語簡略，
      故意曲解協議真意之說詞，蓋兩造協議當時，上述存單、存摺之存款總額僅有
      四百二十萬元，雙方何能約定屆期領款各得二百五十五萬元及一百八十萬元，
      又倘有此項約定，上訴人豈有連同系爭一百八十萬元部分之存單一併交付被上
      訴人之理，此外，上訴人於約定還款之日，自行前往四信企圖謊報存單遺失以
      領取存款之行為（詳被上訴人一審辯論意旨狀證物十），正與其上開辯詞自相
      矛盾，益證上訴人所辯委無可採。
    (六)上訴人又辯稱於八十六年六月八日兩造達成協議時已交還現金十萬元予被上訴
      人云云，亦非實在，否則上訴人豈有同再返還被上訴人四百三十萬元之理。
    (七)上訴人主張同時履行抗辯於法無據：
      1.按因契約互負債務者，於他方當事人未為對待給付前，得拒絕自己之給付，
        但自己有先為給付之義務者，不在此限，民法第二百六十四條第一項定有明
        文。是當事人必基於雙務契約互負債務，且自己無先為給付義務時，始有同
        時履行抗辯權可言。
      2.查兩造於民國（下同）八十六年六月八日約定上訴人應於同月十日返還系爭
        款項予被上訴人，被上訴人即不追究上訴人等之盜領存款責任，核其協議內
        容不過於上訴人依約還款時，被上訴人即同意寬恕其犯行而已，因寬恕僅為
        情感表現，並非給付義務，則系爭協議顯非雙務契約，其中並無對待給付問
        題。況且被上訴人之寬恕須以上訴人先依約還款為前提，茲因上訴人拒不依
        約履行，違反約定在先，並迫使被上訴人須以訴請求，則上訴人豈能事後奢
        求寬恕，並據為同時履行之抗辯。
    (八)被上訴人聲請台灣台中地方法院以八十七年民執子字第五六五六號、八十七年
      民執子字第一六六一六號為假執行，已執行受償金額為四百二十八萬六千三百
      一十六元。
      理      由
一、被上訴人於原審起訴主張：伊與上訴人為夫妻關係，伊將所有之資金四百三十五
    萬元，以定期存款方式，分別存放於台中四信等金融機構，其中以伊本人名義存
    款者有存單六張二百五十五萬元，另外之一百八十萬元，則委由伊姊吳雪卿，自
    伊在台中四信所開設之支票存款帳戶以支票提領轉帳後，再以上訴人名義，分別
    開立四張定期存單而寄託於上訴人名下。詎上訴人竟意圖為自已不法所有，於八
    十六年六月五日，夥同原審共同被告楊榮修，竊取伊之身分證、印章、伊名下之
    定期存單六張及前開以上訴人名義寄託之四張定期存單合計四百三十五萬元，逕
    赴各金融機構，除將伊名下之定期存單計二百五十五萬元辦理中途解約而盜領一
    空外，並將原應指定存入伊帳戶內之上訴人名下存單利息，改指定存入上訴人之
    新設帳戶內，而侵吞全部款項。旋為伊發覺並予追索，上訴人乃簽署協議書，同
    意將所盜領之四百三十五萬元全數返還與伊，惟嗣又反悔拒不將款項返還等情。
    爰依履行契約、共同侵權行為、寄託物返還、不當得利等規定，求命上訴人應與
    原審共同被告楊榮修連帶給付伊二百五十五萬元，另給付伊一百八十萬元，並均
    自起訴狀繕本送達翌日起算法定遲延利息之判決（原審判命上訴人應給付被上訴
    人四百三十萬元本息，茲上訴人就其中伊名下存款之一百八十萬元本息部分提起
    第二審上訴。至於原審駁回被上訴人對上訴人其餘之訴及對楊榮修之訴部分，被
    上訴人未聲明不服）。
二、上訴人則以：系爭伊名下存款之一百八十萬元，本屬伊所有，且該定期存款之消
    費寄託關係是存在於伊與台中四信之間，伊與被上訴人間並無所謂之寄託關係。
    至於系爭協議書，依其記載之內容，是表示雙方已達成協議並已履行協議之證明
    書，並非伊應另行返還四百三十萬元之現金與被上訴人。又兩造所達成之協議，
    是由被上訴人保管存單、存摺，而由伊保管印鑑，屆時由兩造共同前往金融機關
    領取存款分配。且協議書約定「爾後對其兩人盜領之行動甲○○不予追究」，然
    被上訴人仍向檢察官對上訴人及上訴人之弟楊豐銘（即楊榮修）提出偽造文書、
    竊盜、詐欺、恐嚇罪告訴，檢察官對上訴人提起偽造文書、詐欺取財之公訴，其
    餘則為不起訴處分，是被上訴人顯然違反協議書之約定，其既違反協議書之約定
    ，上訴人自得拒絕依照協議書履行等語，資為抗辯，並依民事訴訟法第三百九十
    五條第二項之規定，求為命上訴人返還伊因假執行而給付之一百七十八萬六千三
    百十六元及加付法定遲延利息之判決。（被上訴人請求因假執行所為給付超過上
    開金額部分，經本院前審判決其敗訴後，未據其聲明不服）
三、查被上訴人主張伊名下定期存單六張合計二百五十五萬元，於上開時地，為上訴
    人持向存款行社辦理中途解約而提領一空，上訴人除留用十五萬元外，餘款二百
    四十萬元則改以上訴人自己名義分別存入其他金融機構中。另被上訴人原指定存
    入台中四信被上訴人帳戶內之系爭上訴人名下一百八十萬元四張定期存單之利息
    ，亦為上訴人於上開時日改指定存入上訴人於該合作社新開立之帳戶等情，為上
    訴人於原審所自認，並有被上訴人提出之定期存單明細表一紙、定期存單影本十
    張、支票存款往來抄簿一份，存摺影本二份等件為證，堪認為真正。
四、查系爭上開一百八十萬元四張定期存單存款部分，以上訴人名義存款，上訴人辯
    謂係上訴人所有。惟被上訴人主張係為分攤存款風險及節稅，始自其在台中四信
    之支票存款帳戶提領，並委託證人吳雪卿代為辦理轉帳而以上訴人名義寄託，但
    存單利息仍撥入被上訴人帳戶內等情，業據其提出上訴人簽署同意之台中四信存
    本取息儲蓄存款簡章及被上訴人為發票人、證人吳雪卿背書之支票及轉帳收入傳
    票影本等為證，並經證人吳雪卿於原審及本院前審證述：被上訴人為節稅及防四
    信倒閉，乃代被上訴人以上訴人名義辦理系爭一百八十萬元之定期存款，並非贈
    與上訴人屬實，核與台中四信八十六年十月六日中四信總字第五八八號函所載上
    開存單係由吳雪卿申辦，資金由被上訴人帳戶支出等情亦相符合，堪認被上訴人
    主張僅係借用上訴人名義存款為真正。上訴人既未能提出證明兩造間有贈與合意
    之證據，所辯業經上訴人贈與為其所有一詞，尚不足採。
五、兩造於上開二百五十五萬元之存單存款遭上訴人提領並轉存，及上開一百八十萬
    元之存單存款利息遭上訴人變更轉入上訴人帳戶後，曾於八十六年六月八日達成
    協議，由上訴人將上開四百三十萬元改為上訴人名義之存單、存摺於該日交還被
    上訴人（已履行完畢），並約定於同月十日由兩造會同共赴存款行社領取各該存
    款，被上訴人則對上訴人之盜領行為不予追究等情，業據被上訴人本人於本院前
    審供陳甚明（見本院前審卷五三－五五頁、八二頁背面），並經證人吳雪卿證述
    屬實（見同上卷四七頁），復有該協議書影本一紙在卷足資參佐（見一審卷二九
    頁），堪信為真實。上訴人對於已將存單、存摺於協議當日交付被上訴人及應由
    兩造會同前往各存款行社領取存款乙節，亦不爭執，雖謂：兩造所達成之協議，
    係由被上訴人保管存單、存摺，而由上訴人保管印鑑，屆時由兩造共同會合前往
    各金融機構領取存款，被上訴人取得二百五十五萬元，上訴人取得一百八十萬元
    云云，然此為被上訴人所堅決否認，而上訴人此項由其取得一百八十萬元之說詞
    ，觀之協議書上既無是項記載，且若有是項約定，上訴人亦無將該一百八十萬元
    存單交付被上訴人之理，茲上訴人又無從為其他舉證，顯並非可採。被上訴人主
    張該款全部應由被上訴人取得云云，自較可信。
六、依上所述，兩造協議之結果，雖係由上訴人將上開上訴人名義之存單、存摺交還
    被上訴人，而於八十六年六月十日共同前往存款行社提領各該存款，並未有由上
    訴人逕行給付被上訴人上開現款之約定。然解釋契約，應以當事人立約之真意為
    準，而真意何在，又應以當時及過去之事實與其他一切證據資料為判斷之標準，
    不能拘泥文字致失真意。查被上訴人分別以兩造名義所為定期存款之資金，係屬
    被上訴人所有，已如前述，且兩造亦因上訴人盜領存款及變更利息存入之帳戶，
    始於八十六年六月八日協議由上訴人交還其名義之定期存單、存摺予被上訴人，
    並約定兩造於同年月十日會同提款，則依此確定之事實觀之，被上訴人所以與上
    訴人協議之目的，應在金錢之返還。其協議目的係在返還金錢，而因協議當日及
    翌日分別為星期日或端午節，屬國定假日，金融機構均停止上班，乃約定上訴人
    於金融機構上班之第一天（即八十六年六月十日）應協同被上訴人提款，即屬履
    行金錢給付義務之方式，茲上訴人嗣後拒絕協同被上訴人提款，被上訴人自得請
    求上訴人給付金錢。因此被上訴人依據履行契約之法理關係請求上訴人給付一百
    八十萬元本息及就該部分為假執行之宣告，為有理由，應予准許。另上訴人雖主
    張同
    時履行抗辯權，以被上訴人向檢察官告訴伊及其弟楊豐銘（即楊榮修）偽造文書
    、竊盜、詐欺、恐嚇等罪，違反協議書之約定，上訴人自得拒絕依照協議書履行
    云云。惟查，因契約互負債務者，於他方當事人未為對待給付前，得拒絕自己之
    給付，但自己有先為給付之義務者，不在此限，民法第二百六十四條第一項定有
    明文。是當事人必基於雙務契約互負有債務，且自己無先為給付義務時，始有同
    時履行抗辯權可言。查兩造之協議書內容，係上訴人依約還款時，被上訴人即同
    意寬恕其犯行而已，而寬恕僅為情感之表現，並非給付義務，則系爭協議顯非雙
    務契約，其中並無對待給付問題。況且被上訴人之寬恕須以上訴人先依約還款為
    前提，而上訴人拒不依約履行，違反約定在先，自不能主張同時履行之抗辯。
七、從而原審判命上訴人如數給付，並為假執行及免為假執行之宣告，於法並無不合
    ，上訴意旨指摘原判決此部分不當，求為廢棄改判，為無理由，應予駁回。
八、本件既維持原審判決，則上訴人依民事訴訟法第三百九十五條第二項規定，聲請
    ，將其因假執行所為之給付一百七十八萬千三百一十六元本息返還予伊，即無理
    由，應予駁回。
九、據上論結，本件上訴為無理由，依民事訴訟法第四百四十九條第一項、第七十八
    條，判決如主文。
中      華      民      國    八十九     年     十一      月    廿八    日
~B1民事第三庭審判長法  官  陳照德
~B2                法  官  陳成泉
~B3                法  官  曾謀貴
右為正本係照原本作成。
如對本判決上訴，須於收受判決送達後二十日內向本院提出上訴書狀，其未表明上訴
理由者，應於提出上訴後二十日內向本院提出上訴理由書（須按他造人數附具繕本）
，並繳納送達用雙掛號郵票拾份（每份參拾肆元）。
上訴時應提出委任律師或具有律師資格之人之委任狀；委任有律師資格者，另應附具
律師及格證書及釋明委任人與受任人有民事訴訟法第四百六十六條之一第一項但書或
第二項（詳附註）所定關係之釋明文書影本。
~B                書記官  林振甫
中      華      民      國    八十九     年     十二      月    一      日
附註：
民事訴訟法第四百六十六條之一（第一項、第二項）
對於第二審判決上訴，上訴人應委任律師為訴訟代理人。但上訴人或其法定代理人具
有律師資格者，不在此限。
上訴人之配偶、三親等內之血親、二親等內之姻親，或上訴人為法人、中央或地方機
關時，其所屬專任人員具有律師資格並經法院認為適當者，亦得為第三審訴訟代理人
。
                                                                        Ｙ


司法院資訊處製作；財團法人民間司法改革基金會備份。
